臺灣桃園地方法院民事裁定
110年度消債清字第126號
聲  請  人  
即  債務人  許瀚中  
代  理  人  劉育志律師(法扶律師)
上列當事人因消費者債務清理事件聲請清算，本院裁定如下：
    主  文
債務人許瀚中自民國111年3月22日上午10時起開始清算程序。
命司法事務官進行本件清算程序。
    理  由
一、按債務人不能清償債務或有不能清償之虞者，得依消費者債
    務清理條例（下稱消債條例）所定更生或清算程序，清理其
    債務；債務人對於金融機構負債務者，在聲請更生或清算前
    ，應向最大債權金融機構請求協商債務清償方案，或向其住
    、居所地之法院或鄉、鎮、市、區調解委員會聲請債務清理
    之調解。消債條例第3條、第151條第1項分別定有明文。又
    按法院開始清算程序之裁定，應載明其年、月、日、時，並
    即時發生效力；法院裁定開始更生或清算程序後，得命司法
    事務官進行更生或清算程序，消債條例第83條第1項、第16
    條第1項前段亦有明文。
二、聲請意旨略以：聲請人即債務人自民國97年金融海嘯，在中
    國大陸工作，但因諸多因素，均以臨時工維生，月收入約新
    臺幣（下同）5,000元，因積欠債務無法清償於110年2月5日
    向本院聲請消費者債務清理調解，嗣因債務人無法負擔合作
    金庫銀行所提之協商方案而調解不成立，爰聲請清算等語。
三、經查：
  ㈠本條例所稱消費者，指5年內未從事營業活動或從事小規模營
    業活動之自然人；前項小規模營業指營業額平均每月20萬元
    以下者，消債條例第2條第1、2項定有明文。本件聲請人係
    於110年8月31日向本院聲請清算，應以110年8月31日前1日
    回溯5年之期間內（即105年8月31日起至110年8月30日止）
    ，查核其有無從事營業活動或從事小規模營業活動，然聲請
    人所擔任股東之禾汰科技有限公司，已於104年11月12日廢
    止；聲請人所擔任負責人之台灣東方電企業社，已於101年3
    月23日辦理解散；聲請人所擔任負責人之全泰商行，已於85
    年3月12日歇業，有經濟部商工登記公示資料查詢結果在卷
    為憑（調解卷第28頁、清算卷第46、48頁），是聲請人於聲
    請清算前5年內應無從事營業活動或小規模營業活動，自屬
    消債條例第2條所稱之消費者，得依消債條例聲請清算，先
    予敘明。
  ㈡關於前置協商之要件：聲請人以其有不能清償債務情事，向
    本院聲請債務清理前置調解，經本院以110年度司消債調字
    第77號調解事件受理在案，嗣本院司法事務官於110年5月7
    日開立調解不成立等情，有調解不成立證明書（調解卷第96
    頁）在卷可稽，業經本院依職權調閱上開卷宗核閱無訛，堪
    可採認。
  ㈢關於聲請人之債務總額：聲請人雖陳報其無擔保或無優先權
    債務總額為8,539,838元（調解卷第13、14頁），然依最大
    債權銀行合作金庫陳報之債權額為19,783,218元（調解卷第
    94頁），另有良京實業股份有限公司陳報債權額700,825元
    （調解卷第60頁），總計目前已知債權額為20,484,043元（
    計算式：19,783,218元＋700,825元），故本院認應先以20,4
    84,043元為其債務總額。
  ㈣關於聲請人之財產及收入：
    ⒈聲請人名下有富邦人壽及明台產物保單共計14張，現金1萬
      元，有財產及狀況說明書、全國財產稅總歸戶財產查詢清
      單、保險業通報作業資訊系統資料查詢結果表附卷為憑（
      調解卷第55頁，清算卷第24、36頁）。
    ⒉聲請人主張自97年金融海嘯，在中國大陸工作，但因諸多
      因素，均以臨時工維生，月收入約5,000元云云。惟依聲
      請人財產及收入狀況說明書（調解卷第55、56頁）所示，
      其108年至109年每月收入均為1萬元，本院再審酌聲請人
      提供之108及109年度綜合所得稅各類所得資料清單、收入
      證明切結書等件（清算卷第26、27、44頁），並參酌聲請
      人過往之薪資水平，認應以1萬元列計其每月收入為適當
      ，惟待清算程序進行後，仍得依聲請人該時之薪資所得而
      為認定，在此敘明。
  ㈤關於聲請人之必要支出：
　　⒈按債務人必要生活費用，以最近一年衛生福利部或直轄市
      政府所公告當地區每人每月最低生活費1.2 倍定之；受扶
      養者之必要生活費用，準用第一項規定計算基準數額，並
      依債務人依法應負擔扶養義務之比例認定之；前二項情形
      ，債務人釋明更生期間無須負擔必要生活費用一部或全部
      者，於該範圍內，不受最低數額限制；債務人證明確有必
      要支出者，不受最高數額及應負擔比例之限制，消債條例
      第64條之2定有明文。次按，債務人聲請更正或清算時所
      提財產及收入狀況說明書，其表明每月必要支出之數額與
      本條例第64條之2第1項、第2項規定之認定標準相符者，
      毋庸記載原因、種類及提出證明文件，消債條例施行細則
      第21條之1第3項亦有明文。
　　⒉聲請人主張其每月必要支出為8,400元（調解卷第55頁），
      惟未提出相關明細及單據為證，本院審酌桃園市111年度
      平均每人每月最低生活費為15,281元、聲請人之經濟及生
      活狀況等情，認聲請人目前每月必要支出8,400元應屬適
      當。
  ㈥小結：
    聲請人以上開收入扣除必要支出後，每月應有餘額1,600元
    （1萬元－8,400元）可供清償債務，惟其無擔保或無優先權
    債務總額為20,484,043元，審酌聲請人目前之收支狀況，顯
    無法清償聲請人前揭所負欠之債務總額，且考量該積欠債務
    之利息或違約金仍在增加中等情況，堪認聲請人之收入及財
    產狀況，有藉助清算制度調整其與債權人間權利義務關係之
    必要，自應許聲請人得藉由清算程序清理債務。
四、綜上所述，聲請人係消費者，已達不能清償債務之程度，經
    消費者債務清理調解不成立。此外，本件復查無消債條例第
    6條第3項、第8條或第82條第2項所定應駁回清算聲請之事由
    。從而，本件聲請，於法有據，爰裁定准許，並依同條例第
    16條第1項規定，命司法事務官進行清算程序。
五、本院雖裁定准許開始清算程序，俾使聲請人得以重建經濟生
    活，惟本裁定不生免責效力，聲請人所負債務並非當然免除
    ，仍應由本院斟酌消債條例第132條至第135條等規定，決定
    是否准予免責，如本院最終未准聲請人免責，聲請人就其所
    負債務仍應負清償之責，附此敘明。
中　　華　　民　　國　　111 　年　　 3　　月　　 22　日
                  民事第三庭    法　官　吳佩玲
以上正本係照原本作成。
本裁定不得抗告。
本裁定業已於111年3月22日上午10時公告。
中　　華　　民　　國　　111 　年　　 3　　月　　 22　日
                                書記官　龍明珠